【裁判字號】    99,審訴,2571
【裁判日期】    990730
【裁判案由】    毒品危害防制條例
【裁判全文】
臺灣高雄地方法院刑事判決            99年度審訴字第2571號
公  訴  人  臺灣高雄地方法院檢察署檢察官
被      告  甲○○
上列被告因毒品危害防制條例案件，經檢察官提起公訴（99年度
毒偵緝字第229 號、99年度毒偵緝字第230 號），本院依簡式審
判程序判決如下：
    主  文
甲○○施用第一級毒品，累犯，處有期徒刑玖月。又施用第一級
毒品，累犯，處有期徒刑玖月。應執行有期徒刑壹年伍月。
    事  實
一、甲○○前因施用毒品案件，經本院以民國89年度毒聲字第72
    89號裁定送觀察勒戒後，認無繼續施用毒品之傾向，於89年
    10月9 日執行完畢釋放。又於前開觀察勒戒執行完畢釋放後
    5 年內，因施用毒品案件，經本院以90年度訴字第2195號判
    決判處有期徒刑8 月確定。又前因肅清煙毒條例、違反藥事
    法等案件，經本院以81年度訴字第4177號判決判處應執行有
    期徒刑11年6 月確定。又因動產擔保交易法案件，經本院以
    81年度易字第7183號判決判處有期徒刑6 月確定。上開各案
    經本院裁定應執行有期徒刑11年10月確定，於87年7 月18日
    縮短刑期假釋出監。假釋期間，因施用毒品案件，經本院以
    90年度訴字第2195號判決判處有期徒刑8 月確定，並經裁定
    減刑為有期徒刑4 月確定，嗣撤銷假釋，執行殘刑，接續執
    行，於96年8 月1 日執行完畢出監。詎仍未戒絕，復基於施
    用第一級毒品海洛因之犯意，(一)於98年12月17日13時許，在
    高雄市楠梓區○○○路1842巷14弄15號住處內，以針筒注射
    之方式，施用第一級毒品海洛因1 次。嗣於98年12月19日14
    時10分許，在高雄市楠梓區○○○街182 號前，為警盤查，
    經同意採尿送驗後，結果確呈嗎啡陽性反應。(二)於99年1 月
    4 日上午9 時許，在上開處所，以上開相同方式，施用第一
    級毒品海洛因1 次。嗣於99年1 月5 日經同意採尿送驗，結
    果呈嗎啡陽性反應。
二、案經高雄市政府警察局楠梓分局報告臺灣高雄地方法院檢察
    署檢察官偵查起訴。
    理  由
一、本件被告甲○○所犯均係死刑、無期徒刑、最輕本刑為3 年
    以上有期徒刑以外之罪，其於準備程序中，就被訴事實均為
    有罪之陳述，經本院告知簡式審判程序之旨，並聽取檢察官
    及被告之意見後，合議庭裁定由受命法官獨任進行簡式審判
    程序，合先敘明。
二、上開犯罪事實，業據被告於本院審理時坦白承認。而被告尿
    液經送高雄市立凱旋醫院鑑驗後，結果均呈嗎啡陽性反應（
    係以GC／MS方式檢驗），有該醫院99年1 月8 日、99年1 月
    25日濫用藥物尿液檢驗報告在卷可參。爰審酌(一)氣相層析質
    譜儀（GC／MS）乃目前就藥物篩檢結果必須進一步確認時最
    常採用之確認方法，因此在良好的操作條件之下，以氣相層
    析質譜儀作藥物及其代謝物之定性及定量分析，幾乎不會有
    偽陽性反應產生，業經行政院國軍退除役官輔導委員會台北
    榮民總醫院於83年4 月7 日以（83）北總內字第03059 號函
    示明確。(二)又海洛因係嗎啡經化學合成之半人工合成品，毒
    性倍於嗎啡，其經吸食或施打入人體，經新陳代謝作用又分
    解成嗎啡，故海洛因在進入人體後，均以嗎啡型態排於尿液
    中，故於吸食或施打海洛因者尿液中，可檢出嗎啡陽性反應
    ，業經憲兵司令部80年5 月7 日以（80）鑑驗字第1746號函
    示明確。從而，被告尿液經以氣相層析質譜儀鑑驗後，結果
    均呈嗎啡陽性反應，已如前述，是依前開函示意旨，被告自
    白核與事實相符，其施用第一級毒品海洛因2 次之犯行，均
    堪以認定。
三、論罪科刑部分：
  (一)按犯毒品危害防制條例第10條之罪，經觀察、勒戒後，認無
    繼續施用毒品之傾向，應即釋放，並為不起訴處分；認有繼
    續施用毒品之傾向者，應由檢察官聲請法院裁定令入戒治處
    所施以強制戒治，至無繼續戒治之必要，強制戒治期滿，應
    即釋放，由檢察官為不起訴處分。經觀察勒戒、強制戒治執
    行完畢釋放後，5 年內再犯第10條之罪，依93年1 月9 日修
    正施行之毒品危害防制條例第23條第2 項規定意旨，應由檢
    察官偵查起訴。又依修正後之規定，僅限於「初犯」及「5
    年後再犯」二種情形，始應先經觀察、勒戒或強制戒治程序
    。倘被告於5 年內已再犯，經依法追訴處罰，縱其第3 次（
    或第3 次以上）再度施用毒品之時間，在初犯經觀察、勒戒
    或強制戒治執行完畢釋放5 年以後，已不合於「5 年後再犯
    」之規定，且因已於「5 年內再犯」，顯見其再犯率甚高，
    原實施觀察、勒戒或強制戒治，已無法收其實效，即應依該
    條例第10條處罰（最高法院97年度第5 次刑事庭會議決議參
    照）。
  (二)查被告前因施用毒品案件，經本院以89年度毒聲字第7289號
    裁定送觀察勒戒後，認無繼續施用毒品之傾向，於89年10月
    9 日執行完畢釋放。又於前開觀察勒戒執行完畢釋放後5 年
    內，因施用毒品案件，經本院以90年度訴字第2195號判決判
    處有期徒刑8 月確定等情，有臺灣高雄地方法院檢察署刑案
    資料查註紀錄表、臺灣高等法院被告前案紀錄表可證。因被
    告於觀察勒戒執行完畢後，5 年內再犯毒品危害防制條例第
    10條之罪，且再犯本罪，是依前開說明，應依法論科。
  (三)另海洛因為毒品危害防制條例所稱之第一級毒品，此觀諸該
    條例第2 條第2 項第1 款甚明，被告施用上開毒品，核其所
    為，均係違反毒品危害防制條例第10條第1 項施用第一級毒
    品罪。被告各次施用第一級毒品前持有第一級毒品之行為，
    本應各論以持有之罪，惟各該次持有毒品之低度行為為其後
    施用毒品之高度行為所吸收，均不另論罪。被告有如事實欄
    所載之前案紀錄及執行完畢之事實，有上開前案紀錄表可參
    ，其受有期徒刑執行完畢後，5 年內故意再犯本件有期徒刑
    以上之2 罪，均為累犯，應各依刑法第47條第1 項之規定，
    均加重其刑。98年12月17日施用第一級毒品海洛因之犯行，
    警方係經由監聽得知被告向監聽對象購買毒品，雖被告嗣向
    非監聽對象購買毒品施用，但應認警方已有相當跡證可合理
    懷疑被告施用毒品，應不成立自首。被告所犯上開2 罪，犯
    意各別，應分論併罰之。爰審酌被告經觀察勒戒後，均未戒
    絕毒品，另再施用毒品，顯見其自制力不足，無法擺脫毒品
    ，故應藉由刑罰之執行，以收教化之功能，並參以被告犯後
    坦承施用毒品犯行，所犯係自傷行為，尚未害及他人，及被
    告施用第一級毒品2 次等一切情狀，分別量處如主文所示之
    刑，並定其應執行之刑，以資懲儆。
據上論斷，應依刑事訴訟法第273 條之1 第1 項、第299 條第1
項前段，毒品危害防制條例第10條第1 項，刑法第11條前段、第
47條第1 項、第51條第5 款，判決如主文。
本案經檢察官陳妍萩到庭執行職務。
中    華    民    國    99    年    7     月    30    日
                  刑事第十庭    法  官  方百正
以上正本證明與原本無異。
如不服本判決應於收受判決後10日內向本院提出上訴書狀。
中    華    民    國    99    年    7     月    30    日
                                書記官   陳莉庭
附錄本判決論罪科刑所依據之法條：
毒品危害防制條例第10條
施用第一級毒品者，處 6 月以上 5 年以下有期徒刑。
施用第二級毒品者，處 3 年以下有期徒刑。

司法院資訊處製作；財團法人民間司法改革基金會備份。
